【裁判字號】    89,交易,982
【裁判日期】    900329
【裁判案由】    過失致死
【裁判全文】
臺灣高雄地方法院刑事判決                        八十九年度交易字第九八二號
    公  訴  人  臺灣高雄地方法院檢察署檢察官
    被      告  乙○○
    選任辯護人  吳春生律師
右列被告因過失致死案件，經檢察官提起公訴（八十九年度偵字第二一八六四號），
本院判決如左：
    主  文
乙○○因過失致人於死，處有期徒刑伍月，如易科罰金，以參佰元折算壹日。緩刑
參年。
    事  實
一、乙○○考領重型機車之駕駛執照，於民國八十九年九月二十三日上午八時五分許
    ，騎乘車牌號碼ＹＸＤ－五三三號輕型機車，以時速三十至四十公里之速度，沿
    高雄縣大寮鄉永芳村由南向北方向行駛，途經該村產業道路交岔路口時，本應注
    意車輛行至無號誌之交岔路口時，在未劃分幹、支線道或同為幹線或支線道者，
    如同為直行車或轉彎車，左方車應暫讓右方車先行，而依當時天侯晴，日間有自
    然光線，道路係柏油路面，乾燥無缺陷，亦無任何障礙物，視距良好，且依其智
    識、能力亦無不能注意之情事，適有未戴有安全帽之徐明芳，違規騎乘未懸掛車
    牌（原車牌號碼為ＰＸＱ－八○八號）重型機車，亦沿產業道路由東往西方向行
    駛，於經前揭交岔路口時，亦疏未注意車前狀況，雙方所騎乘之前開機車因而發
    生擦撞，致徐明芳人車倒地，徐明芳因而受有頭部外傷、顱內出血之傷害，經送
    醫急救無效，延至八十九年九月二十六日下午五時三十分許因顱內出血不治死亡
    。乙○○於肇事後，於犯罪未發現前，向據報前往現場處理之警員主動承認肇事
    ，並接受本院之裁判。
二、案經高雄縣警察局林園分局報請台灣高雄地方法院檢察署檢察官偵查起訴。
    理  由
一、訊據被告對於右揭時地駕駛前開車輛撞及被害人徐明芳所騎乘之重型機車，致被
    害人徐明芳頭部外傷、顱內出血送醫不治死亡等事實，均坦承不諱，並有道路交
    通事故調查報告表一份及肇事現場照片三幀附警卷可資佐證（參警卷第七頁、第
    九頁）。再被害人徐明芳確係因本件交通事故引起顱內出血不治身亡之事實，亦
    經台灣高雄地方法院檢察署檢察官督同法醫師相驗明確，製有驗斷書、相驗屍體
    證明書及勘驗筆錄各一份附卷可憑（參台灣高雄地方法院檢察署八十九年度相字
    第一五九六號相驗卷第十二頁至第二十一頁）。
二、按汽車駕駛人行至無號誌之交岔路口時，在未劃分幹、支線道或同為幹線或支線
    道者，如同為直行車或轉彎車，左方車應讓右方車先行，為道路交通安全規則第
    一百零二條第一項第二款所明文，此為汽車駕駛人之被告所應注意之義務。經查
    ，本案交通事故發生當時之天侯係晴天，有日間自然光線，道路係柏油路面，乾
    燥無缺陷，亦無任何障礙物，視距良好，並無不能注意之情事，有前開道路交通
    事故調查報告表在卷可憑。而依被告之智識、能力亦無不能注意之情事，其於行
    經前揭交岔路口時，未注意其為左方車，被害人徐明芳所騎乘之車輛為右方車，
    未依規定應讓右方車即被害人徐明芳所騎乘之機車先行，致其所駕駛之上開機車
    與被害人徐明芳所騎乘前開重型機車發生相撞，被告之駕駛行為有過失灼然甚明
    。雖被害人徐明芳於行經前開交岔路口時，亦未依前開道路交通安全規則第九十
    四條第三項規定注意車前狀況，對本件交通事故之發生亦有過失，固為台灣省高
    屏澎地區車輛行車事故鑑定委員會鑑定結果為相同認定，有台灣省高屏澎地區車
    輛行車事故鑑定委員會八十九年十一月十日高屏澎鑑字第八九一五九八號鑑定意
    見書在卷可參（參偵查卷第十二頁至第十四頁）。惟如前已述，既認被告就本案
    交通事故之發生確有疏失，則被害人徐明芳之過失僅能作為本案對被告量刑之參
    考，不得遽援引為解免被告過失傷害之刑事責任。再被害人未戴安全帽，亦僅係
    違反交通規則，應受道路交通管理處罰條例之處罰，惟尚不能解免被告過失刑責
    之成立。再被害人徐明芳確因本件車禍傷重死亡，已為前述，是被告之過失行為
    與被害人之死亡間，顯有相當因果關係，本案事證明確，被告犯行堪以認定。
三、核被告所為係犯刑法第二百七十六條第一項之過失致人於死罪。又查本件交通事
    故發生後，警方據報前往現場處理，於警察機關知悉犯罪事實，但不知犯罪人為
    何人前，被告在現場主動向前往處理之警員甲○○坦承肇事之情，業經證人甲○
    ○到庭結證明確（參本院九十年三月十五日審判筆錄），應依刑法第六十二條前
    段規定減輕其刑。爰審酌被告犯後坦承犯行，態度尚稱良好，被告、被害人徐明
    芳就本件交通事故有前述之過失程度，及被告已與被害人家屬達成民事和解（參
    本院九十年三月十五日審判筆錄）等一切情狀，量處如主文所示之刑，並諭知易
    科罰金之折算標準。再按修正前刑法第四十一條易科罰金之折算標準，業經總統
    於九十年一月十日公布為現行刑法第四十一條第一項，並於同年月十二日生效，
    依刑法第二條第一項前段從新從輕原則，應依修正後刑法第四十一條第一項前段
    之規定對於被告最為有利，併為敘明。末查，被告前未曾受有期徒刑以上刑之宣
    告，有台灣高雄地方法院檢察署刑案資料查註紀錄表及台灣高等法院被告全國前
    案紀錄表在偵、審卷可憑，被告此次犯罪係偶因過失罹犯本罪，經受此科刑教訓
    之後，當知警惕，應無再犯之虞，本院認所宣告之刑以暫不執行為適當，爰併予
    宣告緩刑三年，以啟自新。
四、據上論斷，應依刑事訴訟法第二百九十九條第一項前段，刑法第二條第一項前段
    、第二百七十六條第一項、第六十二條前段、第四十一條第一項前段、第七十四
    條第一款，罰金罰鍰提高標準條例第一條前段，判決如主文。
中      華      民      國    九十      年      三      月    二十九    日
                                      臺灣高雄地方法院交通法庭
                                          法    官  張 維 君
右為正本係照原本作成，證明與原本無異。
如不服本判決，應於送達後十日內，向本院提出上訴狀。
                          書 記 官  趙 美 玲
中      華      民      國    九十      年      三      月    二十九    日
附錄本判決論罪之法條：
刑法二百七十六條第一項
因過失致人於死者，處二年以下有期徒刑、拘役或二千元以下罰金。


司法院資訊處製作；財團法人民間司法改革基金會備份。
